臺灣臺南地方法院民事判決
110年度簡上字第99號
上  訴  人  鍾雲正兼鍾雲湘繼承人



訴訟代理人  黃建雄律師
            黃進祥律師
上  一  人
複  代理人  王治華律師
視同上訴人  陳萬來  
訴訟代理人  邱建勳  
視同上訴人  陳萬居  
            陳萬吉  

            陳萬成  
            魏陳素琴  住○○市○○區○○○路○段00號二          
               樓之0
            陳素妮  
            陳素梅  
被上訴人    魏國庭  
訴訟代理人  魏博和  
上列當事人間請求拆屋還地事件，上訴人對於中華民國110年4月
13日本院新市簡易庭110年度新簡更一字第1號第一審判決提起上
訴，經本院於110年10月20日言詞辯論終結，判決如下：
    主  文
上訴駁回。
第二審訴訟費用新臺幣3,810元由上訴人負擔。
   事實及理由
壹、程序方面：
一、按遺產屬於繼承人全體之公同共有，故就公同共有權利為訴
    訟者，乃屬固有必要共同訴訟，應由公同共有人全體一同起
    訴或被訴，否則於當事人之適格即有欠缺（最高法院99年度
    台上字第610號裁判要旨參照）。又訴訟標的對於共同訴訟
    之各人必須合一確定者，共同訴訟中一人之行為有利益於共
    同訴訟人者，其效力及於全體，民事訴訟法第56條第1項第1
    款前段定有明文。被上訴人於原審起訴主張其為坐落臺南市
    ○○區○○○○段00000地號土地、同段506-3地號土地(下以地號
    稱之)之所有權人，坐落在前開土地上之門牌號碼臺南市○○
    區○○○里○○○○000號未辦保存登記建物（下稱系爭房屋）為上
    訴人鍾雲正之父母鍾明、鍾陳素蘭所興建，鍾明、鍾陳素蘭
    先後死亡，由上訴人鍾雲正與陳萬來、陳萬居、陳萬吉、陳
    萬成、魏陳素琴、陳素妮、陳素梅（前七人，以下合稱陳萬
    來等七人）繼承取得，惟系爭房屋並無占用506-1地號土地
    、506-3地號土地之合法權源，依民法第767條第1項規定，
    請求陳萬來、陳素梅應自506-1地號土地、506-3地號土地遷
    出；上訴人鍾雲正與陳萬來等七人應拆除系爭房屋，並返還
    占用之506-1地號土地、506-3地號土地。原審判決後，僅上
    訴人鍾雲正提起第二審上訴，依上開說明，系爭房屋之事實
    上處分權既為上訴人鍾雲正與陳萬來等七人繼承取得而公同
    共有，該訴訟標的對於渠等共同訴訟之各人必須合一確定，
    是上訴人鍾雲正之上訴行為，在客觀上係有利益於同造共同
    訴訟人，其效力自及於未上訴之其餘同造當事人即陳萬來等
    七人，爰列陳萬來等七人為視同上訴人。
二、視同上訴人陳萬來等七人均經合法通知，未於言詞辯論期日
    到場，核無民事訴訟法第386條各款所列情形之一，爰依被
    上訴人之聲請，由其一造辯論而為判決。
貳、實體方面：
一、被上訴人主張：被上訴人於93年8月25日因拍賣取得506-1地
    號土地、506-3地號土地之所有權。上訴人鍾雲正之父母鍾
    明、鍾陳素蘭生前在506-1地號土地、506-3地號土地上共同
    興建系爭房屋，被上訴人與鍾陳素蘭間固有訂立租用土地契
    約書（下稱系爭租地契約），惟租期已於104年12月31日屆
    滿，且未再續租。鍾明過世後，其繼承人為上訴人鍾雲正及
    訴外人鍾明輝、鍾陳素蘭、鍾雲湘，嗣鍾明輝死亡，無子嗣
    ，其繼承人僅有母親鍾陳素蘭；其後，鍾陳素蘭於104年3月
    間死亡，其子鍾雲湘、上訴人鍾雲正均拋棄對鍾陳素蘭之繼
    承，鍾陳素蘭之繼承人為視同上訴人陳萬來等七人；又鍾雲
    湘於109年9月13日死亡，未婚無子嗣，其繼承人僅有上訴人
    鍾雲正，是系爭房屋之事實上處分權人為上訴人鍾雲正及視
    同上訴人陳萬來等七人。系爭房屋於系爭租地契約屆滿後無
    權占用506-1地號土地、506-3地號土地，侵害被上訴人之所
    有權，視同上訴人陳萬居、陳素梅居住及設籍於系爭房屋，
    亦屬無權占用。爰依民法第767條之規定，訴請視同上訴人
    陳萬居、陳素梅應自506-1地號土地、506-3地號土地遷出；
    上訴人鍾雲正、視同上訴人陳萬來等七人應將506-1地號土
    地、506-3地號土地上如原判決附圖所示編號Ａ部分(面積58
    平方公尺）房屋拆除，並將該部分土地返還予被上訴人等語
    。
二、上訴人鍾雲正則以：系爭房屋由其父鍾明、母鍾陳素蘭興建
    迄今已有5、60年之久，係其自幼成長之處，其與視同上訴
    人陳萬來等七人因繼承共同取得系爭房屋之事實上處分權，
    上訴人於拍定土地前應已清楚其上有系爭房屋存在。縱系爭
    房屋無合法占用土地權源，但系爭租地契約第6條約定「租
    約期滿，乙方如不續約必須自行搬遷，地上建物視為廢棄物
    ，任由甲方處理」，應由被上訴人自行處理系爭房屋，不得
    請求上訴人拆除。又系爭房屋位於墳墓附近，價值甚低，被
    上訴人拆除系爭房屋並收回土地，難以作為其他有效益使用
    ，反觀系爭房屋為其與視同上訴人陳素梅安身立命之處所，
    其與視同上訴人陳素梅均無經濟能力另覓他處居住，拆除房
    屋將致其等流離失所，被上訴人顯係以損害上訴人及視定上
    訴人陳素梅為目的而提起本件訴訟，實為權利濫用，如為上
    訴人敗訴判決，亦應酌定履行期間等語，資為抗辯。
三、視同上訴人陳萬來等七人經合法通知均未於言詞辯論期日到
    場，亦未提出書狀作任何聲明或陳述。
四、原審為被上訴人一部勝訴，一部敗訴之判決，判命：㈠視同
    上訴人陳萬來、陳素梅應自506-3地號土地遷出。㈡上訴人鍾
    雲正、視同上訴人陳萬來等七人應將坐落於506-3地號土地
    上如原判決附圖所示編號Ａ部分(面積58平方公尺）房屋拆除
    ，並將該部分土地返還予被上訴人。另就被上訴人拆屋還地
    勝訴部分依職權為准、免假執行之宣告，及駁回被上訴人其
    餘之訴及假執行之聲請。上訴人就其敗訴部分聲明不服，提
    起上訴，上訴聲明：㈠原判決不利於上訴人部分廢棄。㈡上開
    廢棄部分，被上訴人於第一審之訴及假執行之聲請均駁回。
    ㈢第一審（除確定部分外）、第二審及發回更審前之訴訟費
    用均由被上訴人負擔。被上訴人答辯聲明：上訴駁回。被上
    訴人對於原審敗訴部分(即駁回被上訴人請求關於506-1地號
    土地部分)，未據其聲明不服，已告確定，該部分不在本院
    審理範圍，併予敘明。
五、本件依民事訴訟法第270條之1第1項第3款規定，整理並協議
    上訴人鍾雲正與被上訴人不爭執事項如下：(見本院卷第425
    -427頁)
　㈠被上訴人於93年8月13日因拍賣取得臺南市○○區○○○○段00000
    地號、面積178平方公尺土地所有權，於同年月25日辦妥所
    有權登記。
　㈡上訴人鍾雲正之父鍾明、母鍾陳素蘭在506-3地號土地上共同
    興建系爭房屋。鍾明於86年5月16日死亡後，其就系爭房屋
    權利範圍2分之1部分由其全體繼承人即鍾陳素蘭、鍾雲湘、
    鍾雲輝、鍾雲正等4人共同繼承取得。嗣鍾雲輝於87年9月5
    日死亡，因其未婚、無嗣，其與鍾陳素蘭、鍾雲湘、上訴人
    鍾雲正因繼承而公同共有之系爭房屋權利範圍2分之1部分，
    由其母鍾陳素蘭取得。而鍾陳素蘭於103年3月31日死亡，其
    就系爭房屋權利範圍2分之1部分及與鍾雲湘、上訴人鍾雲正
    等2人公同共有系爭房屋權利範圍2分之1部分，原應由其第
    一順位繼承人繼承，但鍾雲湘、上訴人鍾雲正已聲明拋棄繼
    承(本院103年度司繼字第1562號、103年度司繼字第1010號)
    ，依民法第1138條規定，鍾陳素蘭之全體繼承人即為其兄弟
    姊妹即視同上訴人陳萬來、陳萬居、陳萬吉、陳萬成、魏陳
    素琴、陳素妮、陳素梅等7人。其後，鍾雲湘於109年9月13
    日死亡，因其未婚、無嗣，其全體繼承人僅有上訴人鍾雲正
    1人。故系爭房屋之事實上處分權人為上訴人鍾雲正、視同
    上訴人陳萬來、陳萬居、陳萬吉、陳萬成、魏陳素琴、陳素
    妮、陳素梅。
　㈢系爭房屋為未辦理保存登記之一層建物，編有門牌臺南市○○
    區○○○里○○○○000號，占用506-3地號土地如原判決附圖即臺
    南市新化地政事務所108年12月11日土地複丈成果圖所示編
    號Ａ部分、面積58平方公尺，視同上訴人陳素梅及陳萬居現
    設籍於系爭房屋。
　㈣被上訴人曾與鍾陳素蘭簽訂系爭租地契約，約定：「一、甲
    方（即被上訴人）所有坐落新化鎮𦰡拔林段506-3地號土地
    之一部分租與乙方（即鍾陳素蘭）；使用範圍，以現土地上
    乙方建物，即門牌：新化鎮𦰡拔里183號占用之土地為使用
    範圍。租用期間乙方不得增建或擴建，違者，甲方得隨時終
    止契約，乙方應無條件自行搬遷。二、租用期間五年，自民
    國九十四年一月一日起至民國一○四年十二月三十一日止。…
    …六、租約期滿。乙方如不續約必須自行搬遷，地上建物視
    為廢棄物，任由甲方處理。…」。
　㈤被上訴人於104年12月21日寄發存證信函予鍾雲湘、鍾雲正，
    其內容為：「鍾雲湘、鍾雲正先生台鑑：台端向本人承租新
    化鎮𦰡菝林段503-3地號（應為506-3地號之誤載）之土地，
    租期至104年12月31號止，本人特此聲明屆時不在（再）續
    租，謹請台端屆時按時搬遷將土地點交返還本人」之存證信
    函（見本院106年新簡字第406號卷第58頁），鍾雲湘、上訴
    人鍾雲正於104年12月25日收受上開存證信函。
　㈥被上訴人前依民法第767條第1項及第179條之規定，訴請鍾雲
    湘、上訴人鍾雲正拆除系爭房屋占用土地部分、返還該部分
    土地，並給付相當於租金之不當得利，經本院以106年度新
    簡字第406號判決判命：⑴鍾雲湘、鍾雲正應自506-3地號
　　土地上如該判決附圖編號Ａ部分、面積100平方公尺遷出；⑵
    鍾雲湘、鍾雲正應自105年1月1日至遷出上述土地之日止，
    按月給付被上訴人10元，並駁回被上訴人請求拆除系爭房屋
    、返還占用土地及逾上開准許請求不當得利等部分。鍾雲湘
    、鍾雲正不服，提起上訴，經本院以107年度簡上字第57號
    判決駁回上訴確定，該案判決理由已認定被上訴人與鍾雲湘
    、鍾雲正間就系爭土地無租賃關係存在，且無占用系爭土地
    之合法權源。
六、本院之判斷：
　㈠系爭房屋之一部占用被上訴人所有之506-3地號土地：
　　被上訴人於93年8月13日因拍賣取得506-3地號土地所有權，
    於同年月25日辦妥所有權登記。上訴人鍾雲正之父鍾明(已
    於86年5月16日死亡)、母鍾陳素蘭(已於103年3月31日死亡)
    在506-3地號土地上共同興建系爭房屋，系爭房屋為未辦理
    保存登記之一層建物，編有門牌臺南市○○區○○○里○○○○000號
    ，占用506-3地號土地如原判決附圖即臺南市新化地政事務
    所108年12月11日土地複丈成果圖所示編號Ａ部分、面積58平
    方公尺等情（不爭執事項㈠㈡㈢)，經前審於108年11月25日至
    現場勘驗及囑託地政機關測量屬實，製有本院勘驗測量筆錄
    、現場照片及臺南市新化地政事務所108年12月12日所測字
    第1080118245號函附如原判決附圖所示之土地複丈成果圖在
    卷可參(見本院108年度新簡字第371卷第139-141頁)，是被
    上訴人主張上訴人鍾雲正之父鍾明、母鍾陳素蘭共同興建之
    系爭房屋一部占用506-3地號土地，位置及面積如原判決附
    圖所示編號Ａ部分、面積58平方公尺等情，應為真實，自堪
    憑採。
　㈡系爭房屋之事實處分權為上訴人鍾雲正及視同上訴人陳萬來
    等七人公同共有： 
    按民法第1151條規定，繼承人有數人時，在分割遺產前，各
    繼承人對於遺產全部為公同共有。共同繼承之遺產在分割以
    前，為各繼承人公同共有，非經全體繼承人同意，繼承人之
    一不得任意處分。而拆屋為事實上之處分行為，須對於房屋
    有事實上處分權之人，始得為之。而未經辦理所有權第一次
    登記（保存登記）之公同共有房屋，其事實上處分權原則上
    屬於公同共有人全體，非經全體公同共有人之同意，不得命
    其中部分或一人拆除之。故訴請拆除尚未經分割之未辦保存
    登記之房屋，仍應以全體繼承人為被告，其被告當事人方屬
    適格，不得僅以現占有人為被告(最高法院109年度台上字第
    2269號判決意旨參照)。系爭房屋係上訴人鍾雲正之父鍾明
    、母鍾陳素蘭共同興建之未辦理保存登記建物，鍾明於86年
    5月16日死亡後，其就系爭房屋權利範圍2分之1部分由其全
    體繼承人即鍾陳素蘭、鍾雲湘、鍾雲輝、鍾雲正等4人共同
    繼承取得。嗣鍾雲輝於87年9月5日死亡，因其未婚、無嗣，
    其與鍾陳素蘭、鍾雲湘、鍾雲正因繼承而公同共有之系爭房
    屋權利範圍2分之1部分，即由其母鍾陳素蘭取得。而鍾陳素
    蘭於103年3月31日死亡，其就系爭房屋權利範圍2分之1部分
    及與鍾雲湘、鍾雲正等2人公同共有系爭房屋權利範圍2分之
    1部分，原應由其第一順位繼承人繼承，但鍾雲湘、鍾雲正
    已聲明拋棄繼承(本院103年度司繼字第1562號、103年度司
    繼字第1010號)，依民法第1138條規定，鍾陳素蘭之全體繼
    承人即為其兄弟姊妹即視同上訴人陳萬來等七人。其後，鍾
    雲湘於109年9月13日死亡，因其未婚、無嗣，其全體繼承人
    僅有鍾雲正1人，故系爭房屋之事實上處分權人為上訴人鍾
    雲正及視同上訴人陳萬來等七人（不爭執事項㈡)，被上訴人
    主張負拆除系爭房屋義務人為上訴人鍾雲正及視同上訴人陳
    萬來等七人，即屬有據。
　㈢系爭房屋之一部無權占用被上訴人所有之506-3地號土地，被
    上訴人請求上訴人鍾雲正及視同上訴人陳萬來等七人拆除房
    屋並返還該部分占用土地，視同上訴人陳萬居、陳素梅自50
    6-3地號土地遷出，為有理由：
　⒈按所有人對於無權占有或侵奪其所有物者，得請求返還之；
    對於妨害其所有權者，得請求除去之，民法第767條第1項前
    段、中段定有明文。以無權占有為原因，請求返還土地者，
    占有人對土地所有權存在之事實無爭執，而僅以非無權占有
    為抗辯者，土地所有權人對其土地被無權占有之事實無舉證
    責任，占有人自應就其取得占有係有正當權源之事實證明之
    （最高法院108年度台上字第1890號判決要旨參照）。再按
    土地所有人得本於所有權之作用，對於無權占有人請求交還
    土地，而遷出為交付之階段行為，請求交還土地，當然含有
    請求遷出之意思（最高法院107年度台上字第2182號判決意
    旨參照）。506-3地號土地為被上訴人所有，系爭房屋之一
    部占用506-3地號土地如原判決附圖所示編號Ａ部分，上訴人
    鍾雲正及視同上訴人陳萬來等七人因繼承而取得系爭房屋之
    事實上處分權等情，已如前述，依上說明，自應由上訴人鍾
    雲正及視同上訴人陳萬來等七人就如原判決附圖所示編號Ａ
    部分房屋占用506-3地號土地之合法正當權源負舉證之責。
    然上訴人鍾雲正及視同上訴人陳萬來等七人並未舉證以實其
    說，且依被上訴人與被繼承人鍾陳素蘭訂立之系爭租地契約
    書第2條載明租期已於104年12月31日屆滿，此觀系爭租地契
    約書自明，而被上訴人前依民法第767條第1項及第179條之
    規定，訴請鍾雲湘、上訴人鍾雲正拆除系爭房屋及返還占用
    部分土地，並給付相當於租金之不當得利，經本院以106年
    度新簡字第406號、107年度簡上字第57號判決確定在案，該
    案判決理由已認定被上訴人與鍾雲湘、上訴人鍾雲正間就50
    6-3地號土地並無租賃關係存在，且無占用合法權源(不爭執
    事項㈥)，足見如原判決附圖編號Ａ所示部分房屋並無占用506
    -3地號土地之正當權源，甚為明確。從而，被上訴人依民法
    第767條第1項規定，請求上訴人鍾雲正及視同上訴人陳萬來
    等七人將如原判決附圖編號Ａ所示部分房屋拆除，並返還該
    部分占用土地，即屬有據。
　⒉視同上訴人陳素梅自89年3月28日遷入設籍至今、陳萬居自87
    年4月17日遷入設籍至今，為兩造所不爭執(不爭執事項㈢、
    本院卷第103、93頁)，雖住所不以戶籍登記為要件，但戶籍
    登記，仍不失得作為佐證住所之證明資料。當事人所為的戶
    籍登記處所，可推定當事人主觀上有久住於該地域之意思，
    並對外為客觀上的意思表示，視同上訴人陳素梅、陳萬居既
    未舉出客觀之事證，以證明其已久無居住該原登記戶籍之地
    域，並已變更意思以其他地域為住所者，即得憑原戶籍登記
    之資料解為其住所；佐以上訴人鍾雲正亦自承視同上訴人陳
    素梅現仍居住在系爭房屋(見本院卷第282頁)，復經本院函
    請臺南市政府警察局新化分局派員至系爭房屋查訪結果，上
    訴人鍾雲正向警員表示系爭房屋現由視同上訴人陳素梅居住
    等語，有該分局110年8月16日南市警化偵字第1100419542號
    函檢送查訪紀錄表在卷可稽(見本院卷第369-373頁)，依前
    揭說明，被上訴人請求視同上訴人陳萬居、陳素梅自506-3
    地號土地遷出，自屬有據。
　㈣上訴人鍾雲正抗辯依系爭租地契約第6條之約定，租約屆滿後
    應由被上訴人自行處理系爭房屋，被上訴人不得訴請拆除系
    爭房屋云云。查，被上訴人與鍾陳素蘭簽訂之系爭租地契約
    固約定：「六、租約期滿。乙方如不續約必須自行搬遷，地
    上建物視為廢棄物，任由甲方處理」(不爭執事項㈣)，上訴
    人鍾雲正執系爭租地契約第6條所為抗辯，自形式上觀之，
    係有利於共同訴訟人之行為，依民事訴訟法第56條第1項第1
    款規定，應認視同上訴人陳萬來等七人有為此抗辯，然系爭
    房屋之事實上處分權為上訴人鍾雲正及視同上訴人陳萬來等
    七人，上訴人鍾雲正及視同上訴人陳萬來等七人同負拆除系
    爭房屋之義務，前已詳述，縱視同上訴人陳萬來等七人承繼
    鍾陳素蘭就系爭租地契約之權利義務，但因上訴人鍾雲正並
    無單獨拆除系爭房屋如原判決附圖編號Ａ部分之權限，被上
    訴人訴請拆除系爭房屋如原判決附圖編號Ａ所示部分，應由
    上訴人鍾雲正與視同上訴人陳萬來等七人為共同為之，始屬
    合法，上訴人鍾雲正此部分抗辯，應不可採。
　㈤上訴人鍾雲正另抗辯系爭房屋已興建50年之久，被上訴人對
    於土地被占用之現況應知之甚詳，系爭房屋坐落在墳墓附近
    ，對於被上訴人使用經濟效益甚低，但為上訴人陳萬居、陳
    素梅安身立命之所，被上訴人提起本件訴訟，顯有權利濫用
    云云。按權利之行使，不得違反公共利益，或以損害他人為
    主要目的。行使權利，履行義務，應依誠實及信用方法。民
    法第148條定有明文。而權利之行使，是否以損害他人為主
    要目的，應就權利人因權利行使所能取得之利益，與他人及
    國家社會因其權利行使所受之損失，比較衡量以定之。倘其
    權利之行使，自己所得利益極少而他人及國家社會所受之損
    失甚大者，基於權利社會化之基本內涵，非不得視為以損害
    他人為主要目的；至當事人行使權利，雖足使他人喪失利益
    ，然茍非以損害他人為主要目的，即不在該條所定範圍之內
    。又所謂誠實信用之原則，係在具體的權利義務之關係，依
    正義公平之方法，確定並實現權利之內容，避免當事人間犧
    牲他方利益以圖利自己，自應以權利人及義務人雙方利益為
    衡量依據，並應考慮權利義務之社會上作用，於具體事實妥
    善運用之方法(最高法院107年度台上字第2210號判決意旨參
    照)。查，被上訴人於93年8月13日取得506-3地號土地所有
    權，雖曾於94年間與鍾陳素蘭簽訂租用系爭租地契約，但租
    賃關係已於104年12月31日終止，且被上訴人104年12月21日
    寄發存證信函予鍾雲湘、上訴人鍾雲正，其內容載明為：「
    鍾雲湘、鍾雲正先生台鑑：台端向本人承租新化鎮𦰡菝林段
    503-3地號（應為506-3地號之誤載）之土地，租期至104年1
    2月31號止，本人特此聲明屆時不在（再）續租，謹請台端
    屆時按時搬遷將土地點交返還本人」（見本院106年新簡字
    第406號卷第58頁），鍾雲湘、上訴人鍾雲正於104年12月25
    日收受上開存證信函(不爭執事項㈤)，足見被上訴人於租期
    屆滿前，已表明不再續租之意。又506-3地號土地之地價稅
    由土地所有人即被上訴人所繳納，上訴人鍾雲正及視同上訴
    人陳萬來等七人未支付長期占用土地使用對價，確有影響被
    上訴人行使土地所有權能，被上訴人訴請視同上訴人陳萬居
    、陳素梅遷出土地，上訴人鍾雲正及視同上訴人陳萬來等七
    人拆除房屋如原判決附圖所示編號Ａ部分並返還占用部分之
    土地，乃其正當行使所有權之權能，不能認為係以損害上訴
    人鍾雲正及視同上訴人陳萬來等七人為目的，被上訴人所為
    本件請求，非濫用權利，亦無違反誠信原則。上訴人鍾雲正
    此部分抗辯，顯無可採。
　㈥上訴人鍾雲正又抗辯應給予一年履行期間云云，按判決所命
    之給付，其性質非長期間不能履行，或斟酌被告之境況，兼
    顧原告之利益，法院得於判決內定相當之履行期間或命分期
    給付。經原告同意者，亦同，民事訴訟法第396條第1項雖定
    有明文。惟前揭規定，係賦予法院有斟酌判決所命給付之性
    質，得定相當之履行期間之職權，並非認當事人有要求定此
    項履行期間之權利（最高法院87年度台上字第2328號裁定意
    旨參照)。查，被上訴人於108年3月5日提起本件訴訟（見本
    院108年度新調字第51號卷第13頁），經本院新市簡易庭前
    審於109年2月12日判決後，上訴人鍾雲正不服提起上訴，由
    本院於109年11月19日以109年度簡上字第81號判決廢棄發回
    ，再經本院新市簡易庭於110年4月13日為原審判決，上訴人
    鍾雲正不服提起上訴，迄至本院於110年10月20日言詞辯論
    終結時，已歷經2年有餘時間，衡情上訴人鍾雲正及視同上
    訴人陳萬來等七人應有足夠時間遷徙他處，上訴人鍾雲正既
    未提出具體事證說明有何酌定相當履行期間之必要性，且被
    上訴人亦已明確表示不同意定履行期間（見本院卷第283、4
    28頁），本院權衡被上訴人行使權利之程序利益及實體利益
    ，與上訴人鍾雲正及視同上訴人陳萬來等七人履行義務之境
    況，認本件應無酌定相當履行期間之必要。
七、綜上所述，被上訴人依民法第767條第1項規定，請求視同上
    訴人陳萬居、陳素梅應自506-3地號土地遷出，上訴人鍾雲
    正及視同上訴人陳萬來等七人應將坐落於506-3地號土地上
    如原判決附圖編號Ａ、面積58平方公尺房屋拆除，並將占用
    之土地返還予被上訴人，洵屬正當，應予准許。從而，原審
    就此部分為上訴人鍾雲正及視同上訴人陳萬來等七人敗訴之
    判決，核無不合。上訴意旨猶執前詞指摘原判決此部分不當
    ，聲明求予廢棄改判，為無理由，其上訴應予駁回。
八、末按法院為終局判決時，應依職權為訴訟費用之裁判；訴訟
    費用，由敗訴之當事人負擔，民事訴訟法第87條第1項及第7
    8條分別定有明文，本件上訴人上訴為無理由，第二審訴訟
    費用即裁判費新臺幣3,810元，應由上訴人負擔，爰判決如
    主文第2項所示。
九、本件事證已臻明確，兩造其餘之攻擊或防禦方法及所用之證
    據，均不足以影響本判決之結果，爰不逐一論列，附此敘明
    。
十、據上論結，本件上訴為無理由，判決如主文。
中　　華　　民　　國　　110 　年　　11　　月　　10  　日
                  民事第一庭    審判長法  官 劉秀君
                                      法  官 田玉芬
                                      法  官 張桂美
以上正本係照原本作成。
本判決不得上訴。
中　　華　　民　　國　　110 　年　　11　　月　　12　　日
                                      書記官  林彥丞